【裁判字號】    96,上訴,2423
【裁判日期】    970630
【裁判案由】    違反槍砲彈藥刀械管制條例等
【裁判全文】
臺灣高等法院高雄分院刑事判決        96年度上訴字第2423號
上  訴  人
即  被  告  甲○○
選任辯護人 法律扶助 樓嘉君律師
上列上訴人因違反槍砲彈藥刀械管制條例等案件，不服臺灣屏東
地方法院96年度訴字第758 號中華民國96年10月30日第一審判決
（起訴案號：臺灣屏東地方法院檢察署96年度偵字第3658號），
提起上訴，本院判決如下：
    主  文
原判決關於重傷害未遂及定應執行刑部分均撤銷。
甲○○使人受重傷未遂，累犯，處有期徒刑貳年捌月。可發射子
彈具有殺傷力之手槍壹枝及子彈壹顆均沒收。
    事  實
一、甲○○曾於民國94年間因違反電子遊戲場業管理條例案件，
    經臺灣雲林地方法院以94年度虎簡字第401 號判處有期徒刑
    3 月確定，並於94年12月8 日易科罰金執行完畢。詎其仍不
    知自我警惕，竟基於非法持有槍彈之犯意，於96年2 月間某
    日，在屏東縣崁頂鄉力社村墳場旁，以新臺幣15萬元之代價
    ，向年籍不詳綽號「永生」之成年男子購買具有殺傷力之可
    發射子彈之改造手槍1 枝及子彈3 顆，而未經許可持有上開
    槍彈（非法持有槍彈部分業經判決確定）。嗣於得悉其父潘
    嘉城於96年5 月12日22時許，在屏東縣竹田鄉○巷村○○路
    63號前因與乙○○發生口角，而遭乙○○持鐮刀刀背砍傷之
    情事後，即心生不滿，旋於96年5 月13日14時30分許，持前
    開槍彈前往尋仇。而在屏東縣竹田鄉○○路117 號前遇到乙
    ○○後，質問乙○○關於砍傷害其父親潘嘉誠一事應如何解
    決，因未獲乙○○善意回應，遂基於重傷害之間接故意，雖
    預見持手槍、子彈對乙○○之腿部射擊，有致乙○○腿部受
    重傷害之可能，且射擊縱發生重傷害之結果，亦與其本意不
    相違背，仍持上開手槍朝乙○○左腿部射擊，因而擊中貫穿
    左腳大腿骨下方左側部位，乙○○因受創腿部蹲下，甲○○
    復以槍把毆打乙○○頭部，槍枝因而走火擊發子彈（未擊中
    乙○○），致乙○○受有左股骨遠端開放性骨折及頭部外傷
    等傷害，甲○○旋騎乘機車逃逸，並將上開手槍連同其內子
    彈1 顆丟棄於屏東縣東港鎮海公園附近之海邊，乙○○經及
    時送醫救治，始未發生毀敗或嚴重減損其足部機能之重傷害
    結果。嗣經警據報前往現場，扣得上開擊發殘餘之彈頭2 顆
    。另於96年6 月1 日15時20分許，甲○○前往屏東縣警察局
    潮州分局投案，員警偕同其前往鎮海公園附近找尋，惟並未
    尋獲上開手槍及子彈。
二、案經屏東縣警察局潮州分局報請臺灣屏東地方法院檢察署檢
    察官偵查起訴。
    理  由
壹、證據能力部分：
    按被告以外之人於審判外之陳述，雖不符同法第15條之1至
    第159 條之4 規定，而經當事人於審判程序同意作為證據，
    法院審酌該言詞陳述或書面陳述作成時之情況，認為適當者
    ，亦得為證據。刑事訴訟法第159 條之5 第1 項定有明文。
    本件證人即被害人乙○○於警詢、偵訊中之證述、內政部警
    政署刑事警察局96年7月5日刑鑑字第0960081490號槍彈鑑定
    書、財團法人屏東基督教醫院診斷證明書，雖係被告以外之
    人於審判外所為之言詞及書面陳述，為傳聞證據，然檢察官
    、上訴人即被告（下稱被告）及辯護人於本院審判程序均同
    意作為證據，本院復審酌上開言詞及書面陳述其作成時之情
    況，皆無何違法取證或不適當之情形，是認前開言詞及書面
    陳述作為證據，應屬適當。
貳、實體部分：
一、訊據被告甲○○對於上開時、地，持手槍1 枝及子彈3 顆，
    射擊乙○○左腿部1 槍，復以槍把毆打乙○○頭部，槍枝因
    而走火擊發子彈1 顆（未擊中乙○○），致乙○○受有左股
    骨遠端開放性骨折及頭部外傷等傷害之情，固不否認，然矢
    口否認有重傷害未遂之犯行，辯稱：伊僅係欲警告乙○○，
    並無重傷害之犯意云云。經查：被告確於前揭時、地，持其
    向年籍不詳綽號「永生」之成年男子購買之改造手槍1 枝及
    子彈3 顆，前往尋仇，並射擊且毆打乙○○，致乙○○受有
    左股骨遠端開放性骨折及頭部外傷等傷害之情，業經被告自
    承在卷，核與乙○○於原審結證情節相符（見原審卷第42至
    44頁），復有財團法人屏東基督教醫院診斷證明書1 紙附卷
    可憑。至被告雖執前揭情詞置辯，惟被告持以射擊乙○○之
    槍彈，除經警於案發現場扣得之彈頭2 顆，經送驗結果，屬
    制式子彈彈頭，有內政部警政署刑事警察局96年7 月5 日刑
    鑑字第0960081490號槍彈鑑定書附卷可稽，而堪認該2 顆子
    彈係具有殺傷力之違禁物外，被告持前開未扣案之槍枝發射
    子彈，既足以造成乙○○左股骨遠端開放性骨折，已如上述
    ；而未扣案之子彈1 顆，係被告同時間向綽號「永生」者購
    得，則堪認上開槍彈係均具有殺傷力。又腿部乃人體之重要
    部位，若以具殺傷力之槍彈射擊可能造成腿部骨頭重創，因
    而毀敗或嚴重減損其行走之機能，乃眾所皆知之事。被告為
    一智識成熟之成年人，此自亦為其所能預見，然其卻仍執意
    持槍彈朝乙○○腿部射擊，其主觀上顯有若發生毀敗或嚴重
    減損乙○○足部機能之結果，亦不違反其本意之間接故意甚
    明。故被告空言辯稱其無重傷害之故意云云，洵屬避究卸責
    之詞，並不足採。被告犯罪事證明確，犯行足堪認定。
二、核被告所為，係犯刑法第278 條第3 項、第1 項之重傷害未
    遂罪。被告以槍彈射擊乙○○，並接續持槍把毆擊乙○○頭
    部，應整體視為一行為，僅論以一重傷害未遂罪。又被告曾
    於94年間因違反電子遊戲場業管理條例案件，經臺灣雲林地
    方法院以94年度虎簡字第401 號判處有期徒刑3 月確定，並
    於94年12月8 日易科罰金執行完畢，有臺灣高等法院被告前
    案紀錄表附卷可憑，其於有期徒刑執行完畢5 年內，故意再
    犯有期徒刑以上之本罪，應依刑法第47條第1 項規定，加重
    其刑。另被告已著手於重傷害行為，惟未發生重傷害之結果
    ，屬未遂犯，爰依刑法第25條第2 項規定，就此部分減輕其
    刑，並與前開加重部分，依法先加後減之。
三、原審認被告犯罪事證明確，因而予以論科，固非無見。惟查
    ，被告非法持以射擊乙○○之手槍1 枝、子彈3 顆，均具殺
    傷力，前已述及，是屬違禁物無訛。再前開屬違禁物之槍彈
    ，其中未扣案之手槍1 枝，既係被告所有，用以供重傷害未
    遂犯罪所用之物；子彈1 發，係被告用以預備犯重傷害未遂
    罪之物，則依刑法第38條第1 項第1 款、第2 款之規定，自
    應為沒收之諭知，原審漏未為此諭知，尚有未恰。被告上訴
    否認有重傷害之犯意，據之指摘原判決不當，固無理由，惟
    原審判決既有上開違誤，即應由本院將重傷害未遂部分及定
    應執行刑部分予以撤銷改判。爰審酌被告非法持有槍彈，復
    因細故持槍彈射擊他人腿部，嚴重危害社會治安，並造成他
    人身體健康之損害，行為誠屬不當，惟念其犯後坦認大部分
    犯行，且已與被害人達成民事和解，被害人亦表明不願再予
    追訴之旨，有刑事撤回告訴狀及和解書在卷可憑，顯見其頗
    有悔意等一切情狀，量處如主文第2 項所示之刑。本件可發
    射子彈具有殺傷力之手槍1 枝、子彈1 顆，均係違禁物，又
    係被告所有，分供其犯罪所用或犯罪預備之物，雖未扣案，
    然不能證明業已滅失，爰依刑法第38條第1 項第1 款、第2
    款之規定併予宣告沒收。至已擊發之子彈2 顆，僅餘彈頭，
    為子彈之殘餘物，且不具殺傷力，非違禁物，爰不予宣告沒
    收。
四、被告非法持有槍彈部分，業經撤回上訴而告確定，本院自無
    庸就之再為審究，附此敘明。
據上論結，應依刑事訴訟法第369 條第1 項前段、第364 條、第
299 條第1 項前段，刑法第278 條第3 項、第1 項、第25條第2
項、第47 條 第1 項、第38條第1 項第1 款、第2 款，判決如主
文。
本案經檢察官張其主到庭執行職務。
中    華    民    國    97    年    6     月    30    日
              刑事第一庭    審判長法  官  翁慶珍
                                  法  官  莊崑山
                                  法  官  徐美麗
以上正本證明與原本無異。
如不服本判決應於收受本判決後10日內向本院提出上訴書狀，其
未敘述上訴理由者，並得於提起上訴後10日內向本院補提理由書
狀（均須按他造當事人之人數附繕本）「切勿逕送上級法院」。
中    華    民    國    97    年    6     月    30    日
                                  書記官  賴梅琴
附錄本案論罪科刑條文
刑法第278條第3項、第1項
使人受重傷者，處 5 年以上 12 年以下有期徒刑。
第 1 項之未遂犯罰之。


司法院資訊處製作；財團法人民間司法改革基金會備份。
